【裁判字號】    97,聲繼,13
【裁判日期】    970808
【裁判案由】    遺產繼承
【裁判全文】
臺灣臺東地方法院民事裁定              97年度聲繼字第13號
聲  請  人  丙○○
                        001.
代  理  人  甲○○
上列聲請人聲明繼承遺產事件，本院裁定如下：
    主  文
聲請駁回。
聲請程序費用新臺幣壹仟元由聲請人負擔。
    理  由
一、聲請意旨略以：被繼承人乙○○係於民國11年5月13日出生
    ，97年1月4日死亡，死亡後在臺灣地區留有遺產，聲請人為
    乙○○在大陸地區之胞兄，對乙○○遺產有繼承權，爰依法
    向本院為聲明繼承之意思表示等語。並提出乙○○除戶謄本
    、親屬系統表、被繼承人與大陸親人往來書信、合照及經財
    團法人海峽交流基金會驗證之大陸地區河南省鄲城縣公證處
    作成之親屬關係公證書、委託書等件為證。
二、按在大陸地區製作之文書，經行政院設立或指定之機構或委
    託之民間團體驗證者，推定為真正；此推定真正之文書，其
    實質上證據力，由法院或有關主管機關認定，臺灣地區與大
    陸地區人民關係條例第7條、臺灣地區與大陸地區人民關係
    條例施行細則第9條第1項分別定有明文。是以，前開臺灣地
    區與大陸地區人民關係條例第7條所稱之真正，係指形式上
    之真正而言，至該文書之內容是否足以證明某一待證事實存
    在，仍需法院綜合一切事實證據予以判斷，並非該文書一經
    提出，法院即不須就其他法院應依職權調查之事項予以調查
    。查本件被繼承人乙○○係於11年5月13日出生，97年1月4
    日死亡，生前設籍在臺東縣卑南鄉○○村○○鄰○○路316巷
    45號等情，固有乙○○除戶戶籍謄本在卷可稽，堪信屬實，
    惟查：
（一）依臺東縣後備指揮部於97年5月29日以後台東勤字第09700
      01611號函檢送之乙○○兵籍表所示，被繼承人乙○○之
      家屬欄內，除父、母之記載外，別無其他家屬；另行政院
      國軍退除役官兵輔導委員會太平榮譽國民之家（下稱太平
      榮家）於97年5月27日以太家輔字第0970001833號函檢附
      之90年3月29日填載之被繼承人乙○○親屬關係表，則記
      載被繼承人乙○○之大陸親屬為「哥劉傳銘」、「弟劉傳
      信」，二者均與聲請人於97年5月21日提出之大陸地區河
      南省鄲城縣公證處出具之親屬關係公證書及親屬系統表上
      記載被繼承人有「姐姐劉玉蘭」、「哥哥丙○○（小名劉
      傳信）」、「弟弟劉全信」乙情未合。
（二）聲請人先是於97年5月21日提出上開親屬關係公證書，嗣
      於97年5月29日再行補具大陸地區河南省鄲城縣公證處出
      具之聲明書，將上開公證書內關於被繼承人相關親屬之記
      載更改為：「大哥丙○○（小名傳銘），弟劉傳信」，並
      將原委託人「丙○○（曾用名劉傳信）」之記載更改為「
      委託人丙○○（小名傳銘）」，以與太平榮家於97年5月
      27日檢送本院之乙○○親屬關係表記載相符。然查，依卷
      附太平榮家檢送之被繼承人大陸地區親屬於2008年1月23
      日寄交被繼承人乙○○之書信觀之，信首係稱「親愛的二
      哥你好」，信末則署名為「弟：傳信」，此與聲請人提出
      之親屬關係公證書內記載被繼承人之弟劉傳信業於2001年
      2月17日死亡乙情，亦顯有矛盾之處。
（三）綜上，聲請人固主張係被繼承人乙○○在大陸地區之胞兄
      ，並提出大陸地區河南省鄲城縣公證處作成之親屬關係公
      證書為證，且經財團法人海峽交流基金會認證，而得認為
      其形式為真正。然依首揭說明及前開本院調查結果，聲請
      人是否確為乙○○在大陸地區之兄，顯有疑義。從而，聲
      請人本於臺灣地區與大陸地區人民關係條例第66條之規定
      ，向本院為遺產繼承之表示，於法尚非有據，應予駁回。
三、依非訟事件法第21條第1項前段、第24條第1項，裁定如主文
    。
中    華    民    國    97    年    8     月     8    日
                  民事庭   法   官  范乃中
以上正本係照原本作成。
如對本裁定抗告，須於裁定送達後10日內向本院提出抗告狀，並
應繳納抗告費新臺幣1,000元。
中    華    民    國    97    年     8    月     8    日
                            書記官  洪月甚


司法院資訊處製作；財團法人民間司法改革基金會備份。
